臺灣新竹地方法院刑事判決
                                    110年度金訴字第154號
公  訴  人  臺灣新竹地方檢察署檢察官
被      告  李元凱




上列被告因違反洗錢防制法等案件，經檢察官提起公訴（110年
度偵字第3605、4519、4550號），被告於本院準備程序為有罪之
陳述，經本院裁定進行簡式審判程序獨任審理，判決如下：
    主  文
乙○○幫助犯洗錢防制法第十四條第一項之洗錢罪，累犯，處有期
徒刑貳月，併科罰金新臺幣貳萬元，罰金如易服勞役，以新臺幣
壹仟元折算壹日；又犯過失傷害罪，處拘役伍拾日，如易科罰金
，以新臺幣壹仟元折算壹日；又犯恐嚇危害安全罪，累犯，處拘
役參拾日，如易科罰金，以新臺幣壹仟元折算壹日。上開得易科
罰金部分，應執行拘役柒拾日，如易科罰金，以新臺幣壹仟元折
算壹日。
    事  實
一、乙○○雖預見率爾將自己所有金融帳戶之提款卡及密碼提供予
    不具信賴關係之他人，即等同將自己帳戶提供予該他人使用
    ，而可能幫助該他人所屬犯罪集團從事財產犯罪及隱匿犯罪
    所得去向之工具，竟仍基於幫助他人犯詐欺取財罪及幫助洗
    錢之不確定故意，於民國109年6、7月間之不詳時間，在苗
    栗縣頭份市之東亞遊藝場內，將其所申辦之臺灣中小企業銀
    行新竹分行帳號00000000000號帳戶（下稱臺企銀帳戶）之
    提款卡及密碼，提供予真實姓名及年籍均不詳、綽號「北夫
    」之詐騙集團成員，而容任該人及所屬之詐騙集團使用。嗣
    該人及所屬之詐騙集團取得陳明佑上開中信帳戶資料後，旋
    共同意圖為自己不法所有，基於詐欺取財、洗錢之犯意聯絡
    ，自109年7月某日起，接續以交友軟體SOUL及通訊軟體LINE
    與丁○○聯繫，向丁○○誆稱可投資「ROBINHOOD」網站云云，
    致丁○○陷於錯誤，而依指示分別於109年9月16日下午1時50
    、52分許，先後以網路轉帳方式，匯款新臺幣（下同）5萬
    元、1萬1,600元至乙○○上開臺企銀帳戶內，旋遭提領一空，
    藉此隱匿詐欺犯罪所得去向。嗣丁○○發覺受騙並報警處理，
    始悉上情。
二、乙○○於109年10月18日上午8時49分許，駕駛車牌號碼0000-0
    0號自用小客車，沿新竹市北區延平路一段214巷由東往西方
    向行駛，途經新竹市○區○○路○段000巷000號前時，本應注意
    車前狀況並隨時採取必要之安全措施、會車相互之間隔不得
    少於半公尺等情，而依當時天候晴、日間自然光線、柏油路
    面乾燥、無缺陷、無障礙物、視距良好等情，客觀上並無不
    能注意之情事，竟疏未注意及此，而不慎擦撞對向車道由甲○○○ ○○○○ ○○○○○             （下稱MANALILI）所騎乘之
    腳踏車，致MANALILI人車倒地，因而受有多處顏面骨骨折（
    左上眼眶骨、前額骨、鼻骨折、雙側上顎骨）、多處擦傷（
    臉部、雙膝、頸部）、下唇撕裂傷（1公分）、顏面撕裂傷
    （10公分）、頸部撕裂傷（10公分）、左眉撕裂傷（2公分
    ）、顱內出血兼氣腦之傷害。乙○○於肇事後，在未被有偵查
    犯罪職權之機關或公務員發覺前，主動向據報到場處理道路
    交通事故之員警坦承肇事而接受裁判。
三、乙○○於110年1月10日上午9時54分許，因代巫怡禎向丙○○索
    討購買行動電話之欠款而發生爭執，乃心生不滿，基於恐嚇
    危害安全之犯意，以其所使用之行動電話門號0000000000號
    發送內容含有「我幹你娘還不接是嗎」、「我跟你江你聽清
    楚」、「我要你一手一腳」、「清楚了嗎」等加害生命身體
    安全之文字予丙○○所使用之行動電話門號0000000000號，造
    成丙○○心生畏懼，致生危害於其生命身體安全。
四、案經丁○○訴由高雄市政府警察局鼓山分局、MANALILI訴由新
    竹市警察局第一分局及丙○○訴由新竹市警察局第二分局報請
    臺灣新竹地方檢察署檢察官偵查起訴。
    理  由
一、本件被告乙○○所犯之罪，均非法定刑為死刑、無期徒刑或
    最輕本刑3 年以上有期徒刑之罪，亦非高等法院管轄第一審
    之案件，而被告於準備程序進行中就被訴事實已為有罪之陳
    述，經本院告知簡式審判程序之旨，並聽取檢察官及被告之
    意見後，本院乃依刑事訴訟法第273 條之1 第1 項規定，裁
    定進行簡式審判程序，合先敘明。
二、訊據被告就前揭幫助犯詐欺取財、幫助犯洗錢防制法第14條
    第1項、過失傷害及恐嚇危害安全之犯行，於偵查中及本院
    準備、簡式審判程序時均坦承不諱（見偵3605卷第110-111
    頁反面；本院金訴卷第47頁、第52-53頁），並有證人即告
    訴人丁○○、MANALILI及丙○○於警詢中之證述可佐（見偵3605
    卷第11-12頁反面；偵4519卷第2-5頁；偵4550卷第5-6頁反
    頁），復有㈠丁○○之基隆市警察局第四分局中華路分駐所受
    理詐騙帳戶通報警示簡便格式表、金融機構聯防機制通報單
    、內政部警政署反詐騙資訊專線紀錄表、臺灣中小企業銀行
    新竹分行109年12月31日109新竹字第109HV04107號函暨所檢
    附之乙○○開戶資料及交易明細各1份、丁○○之網路銀行轉帳
    畫面截圖2張、LINE對話紀錄截圖13張存卷可查（見偵3605
    卷第16頁、第20-26頁、第30-38頁、第61-62頁、第92頁）
    ；㈡被告之新竹市警察局道路交通事故談話紀錄表、新竹市
    警察局交通警察隊第三組道路交通事故肇事人自首情形紀錄
    表、警職務報告、道路交通事故現場圖、道路交通事故調查
    報告表（一）（二）、告訴人MANALILI之國臺灣大學醫學院
    附設醫院新竹分院診斷證明書、車牌號碼0000-00號自用小
    客車之車輛詳細資料報表各1份、現場及車損照片25張、監
    視錄影畫面截取照片5張附卷足考（見偵4519卷第4頁、第8
    頁、第10-31頁）；㈢員警職務報告、新加坡商星圓通訊股份
    有限公司台灣分公司110年2月20日星圓字第第號第0000000-
    000號函各1份、iMessage訊息截圖4張在卷可憑（見偵4550
    卷第4頁、第12-14頁），足認被告之自白均與事實相符，本
    件犯行均至堪認定，應依法論科。
三、論罪科刑：
㈠、核被告就事實欄一所為，係犯刑法第30條第1項前段、洗錢防
    制法第2條第2款、第14條第1項之幫助洗錢罪，及刑法第30
    條第1項前段、第339條第1項之幫助詐欺取財罪；就事實欄
    二所為，係犯刑法第284條前段之過失傷害罪；就事實欄三
    所為，係犯刑法第305條之恐嚇危害安全罪。被告就事實欄
    一所為，係以一提供帳戶行為觸犯幫助詐欺罪及幫助洗錢罪
    ，為想像競合犯，應依刑法第55條規定，從一重論以幫助洗
    錢罪處斷。被告上開3次犯行，犯意各別、行為互殊，應予
    分論併罰。
㈡、被告就事實欄一所為，係基於幫助之犯意而為洗錢犯行構成
    要件以外之行為，為幫助犯，衡諸其犯罪情節，爰依刑法第
    30條第2 項規定，減輕其刑。又被告於偵查中及本院準備、
    審理程序時均自白犯行，應依洗錢防制法第16條第2項減輕
    其刑。被告於事實欄二肇事後停留在現場，並向到場處理之
    員警供承肇事犯罪一節，有新竹市警察局交通警察隊第三組
    道路交通事故肇事人自首情形紀錄表在卷可參（見偵4519卷
    第8頁），是以被告對於未經發覺之犯罪自首而接受裁判，
    爰依刑法第62條前段之規定，減輕其刑。
㈢、被告前於103年間，因竊盜案件，經臺灣苗栗地方法院以103
    年度苗簡字第820號判決分別判處有期徒刑4月、3月、3月，
    應執行有期徒刑8月確定，嗣於105年10月27日執行完畢等情
    ，有臺灣高等法院被告前案紀錄表在卷足稽，其於5 年內故
    意再犯本件事實欄一、三部分有期徒刑以上之罪，為累犯。
    而綜觀被告前案紀錄，其於上開兩件犯行前，並無因洗錢或
    恐嚇犯行而遭判刑確定之記錄，尚難認被告全然不知悔悟，
    而有對於刑罰反應能力低落之情，故依照釋字第775 號意旨
    ，就事實欄一、三之犯行均不予加重最低本刑，特此敘明。
     
四、爰審酌被告提供其所申辦之帳戶予詐騙集團使用，一方面造
    成告訴人丁○○蒙受財產損害及面臨求償不便，一方面隱匿詐
    欺取財犯罪所得之去向，致令國家查緝犯罪困難，助長詐欺
    犯罪風氣，破壞金融交易秩序，又駕車未注意車前狀況及會
    車之間隔以致車禍，造成告訴人MANALILI受有多處顏面骨骨
    折、多處擦傷、下唇撕裂傷、顏面撕裂傷、頸部撕裂傷、左
    眉撕裂傷及顱內出血兼氣腦之傷害，另不思理性解決糾紛，
    率爾傳送簡訊文字恫嚇告訴人丙○○，造成告訴人丙○○心生畏
    懼，所為均殊值非難；惟考量被告犯後均坦認犯行，但未賠
    償損害之犯後態度，兼衡其自承教育程度為專科畢業，案發
    時在便當店擔任員工，月收2萬多元，未婚，無未成年子女
    ，入監前與家人同住，暨本件歷次犯罪之動機、目的、手段
    、事實欄一部分被害人數、被害金額、事實欄二告訴人MANA
    LILI傷勢、事實欄三部分告訴人丙○○所承受精神痛苦等一切
    情狀，分別量處如主文所示之刑，並就罰金部分諭知易服勞
    役之折算標準，另就得易科罰金部份定其應執行之刑併均諭
    知易科罰金之折算標準，以示懲儆。
五、按犯第14條之罪，其所移轉、變更、掩飾、隱匿、收受、取
    得、持有、使用之財物或財產上利益，沒收之，洗錢防制法
    第18條第1項前段固有明文，然被告非實際上提款之人，無
    掩飾隱匿詐欺贓款之犯行，其犯罪態樣與實行犯罪之正犯有
    異，而無上開規定之適用，先予敘明。至被告交予他人之提
    款卡，雖係供本件事實欄一犯罪所用之物，惟未經扣案，復
    無證據證明該等物品現仍存在，且提款卡非屬違禁物，又易
    於掛失補辦，不具刑法上之重要性，爰依刑法第38條之2第2
    項規定，不予宣告沒收。末查，被告於偵查中陳稱：(問：
    「北夫」到底有無給你好處？)沒有等語（見偵3605卷第111
    頁反面），而依卷內現有資料，亦無證據可資認定被告有何
    因本件事實欄一提供帳戶而獲有報酬之情，則被告就事實欄
    一之犯行既無任何犯罪所得，自毋庸宣告沒收或追徵，均附
    此敘明。
據上論斷，應依刑事訴訟法第273 條之1 第1 項、第299 條第1
項前段，判決如主文。
本案經檢察官吳志中提起公訴，檢察官黃嘉慧到庭執行職務。
中    華    民    國   110    年    7     月    30    日
                  刑事第五庭  法  官       林涵雯
以上正本證明與原本無異。
如不服本判決應於收受本判決後20日內向本院提出上訴書狀，上
訴書狀應敘述具體理由。上訴書狀未敘述上訴理由者，應於上訴
期間屆滿後20日內補提理由書狀於本院(均須按他造當事人之人
數附繕本 )「切勿逕送上級法院」。 
中　　華　　民　　國　　110 　年　　7 　　月　　30　　日
                              書記官        郭家慧
附錄論罪科刑法條
中華民國刑法第30條
幫助他人實行犯罪行為者，為幫助犯。雖他人不知幫助之情者，
亦同。
幫助犯之處罰，得按正犯之刑減輕之。
法所稱洗錢，指下列行為：
一、意圖掩飾或隱匿特定犯罪所得來源，或使他人逃避刑事追訴
    ，而移轉或變更特定犯罪所得。
二、掩飾或隱匿特定犯罪所得之本質、來源、去向、所在、所有
    權、處分權或其他權益者。
三、收受、持有或使用他人之特定犯罪所得。
洗錢防制法第14條
有第二條各款所列洗錢行為者，處7年以下有期徒刑，併科新臺
幣5百萬元以下罰金。
前項之未遂犯罰之。
前二項情形，不得科以超過其特定犯罪所定最重本刑之刑。
中華民國刑法第339條
意圖為自己或第三人不法之所有，以詐術使人將本人或第三人之
物交付者，處5年以下有期徒刑、拘役或科或併科50萬元以下罰
金。
以前項方法得財產上不法之利益或使第三人得之者，亦同。
前二項之未遂犯罰之。
中華民國刑法第284條
因過失傷害人者，處1年以下有期徒刑、拘役或10萬元以下罰金
；致重傷者，處3年以下有期徒刑、拘役或30萬元以下罰金。
中華民國刑法第305條
以加害生命、身體、自由、名譽、財產之事恐嚇他人，致生危害
於安全者，處2年以下有期徒刑、拘役或9千元以下罰金。
洗錢防制法第2條
本